臺灣士林地方法院民事簡易判決
110年度湖簡字第1228號
原      告  王振州  

訴訟代理人  張亞萍  
被      告  呂敏悅  
訴訟代理人  林奕坊律師
上列當事人間請求損害賠償（交通）事件，經本院刑事庭裁定（
110年度交附民字第31號）移送前來，本院於民國110年12月28日
言詞辯論終結，判決如下：
    主  文
被告應給付原告新臺幣9,012元及自110年4月10日起至清償日止
，按週年利率5%計算之利息。
原告其餘之訴駁回。
訴訟費用新臺幣1,000元，其中新臺幣250元由被告負擔，餘由原
告負擔。
本判決原告勝訴部分得假執行。但被告如以新臺幣9,012元為原
告預供擔保後，得免為假執行。 
原告其餘假執行之聲請駁回。
    事實及理由
一、原告主張：被告於民國109年1月20日5時33分許，自停靠在
    臺北市○○區○○路0段000號南港行政中心前公車停靠站之公車
    下車後，欲由北往南方向跨越南港路，其本應注意設有行人
    穿越道者，必須經由行人穿越道穿越，不得在其一百公尺範
    圍內穿越道路，且應注意在劃有分向限制線之路段，不得穿
    越道路，且依當時情形，並無不能注意之情事，竟疏於注意
    ，仍在距南港路1段及興華街口東側行人穿越道約26.7公尺
    ，跨越分向限制線穿越道路，當時原告騎乘訴外人王德意所
    有之車牌號碼000-000號重型機車（下稱系爭機車），沿臺
    北市南港區南港路1段第1車道由東往西方向行經該處，見狀
    煞避不及，系爭機車車頭撞及被告後，被告跌倒在地，原告
    則人車倒地滑行，受有右肩部及右側髖部鈍傷、雙手、雙側
    膝蓋及右側手肘及下唇擦挫傷等傷害（下稱系爭傷害）。原
    告支出醫藥費用新臺幣（下同）1,520元，休養期間2週不能
    工作，受有薪資損失18,878元，又原告所受系爭傷害雖經治
    療，仍經常痠痛，日前更發現有甲狀腺功能亢奮及脊椎側彎
    等病症，而減損勞動能力10%，原告為86年5月13日出生，事
    故發生時年僅22歲，受僱擔任環保局清潔員，月薪40,453元
    ，計算至65歲退休，尚有42年，計減損勞動能力1,115,093
    元。又原告因系爭傷害及前揭發現之病症而影響生活及心靈
    ，為此請求被告賠償精神慰撫金30萬元。另系爭機車修復費
    用14,000元，王德意業將其對被告之損害賠償請求權讓與原
    告。爰依民法第184條及第195條第1項規定，提起本件訴訟
    等語。並聲明：（一）被告應給付原告1,449,491元及自起
    訴狀繕本送達翌日起至清償日止，按週年利率5%計算之利息
    。（二）願供擔保，請准宣告假執行。
二、被告則以：對原告主張被告有前述之過失行為無意見，但因
    本件事故支出醫藥費用1,520元部分不爭執。依原告提出診
    斷證明書，醫囑僅提及「宜休養二週」，並非不能工作2週
    ，原告並未證明其2週不能工作受有損害。又原告雖稱其勞
    動能力減損10%，但並未提出證據以佐，其所提出之身體檢
    查報告係事故後之109年6月18日所檢查，上載症狀與本件事
    故無因果關係。再原告所受之系爭傷害，與被告所受之脾臟
    破裂合併出血、右側硬腦膜下血腫、雙側蜘蛛網膜下出血、
    右小腿壓砸傷合併軟組織缺損、右側脛骨及腓骨骨折、左側
    肱骨骨折、右側鎖骨骨折、骨盆骨折、左側肋骨骨折及左側
    肺挫傷等傷害相較，原告所受之傷害只是皮肉傷，原告請求
    30萬元精神慰撫金，實屬過高。又被告提出系爭機車之修復
    估價單係109年6月23日開立，距本件事故已5個月，上載修
    復項目與本件事故並無因果關係，縱認係因本件事故之損害
    ，其應扣除折舊。最後，本件事故之發生，原告亦有以時速
    70至80公里超速行駛之違規，是原告與有過失，應減輕或免
    除被告之賠償金額等語，以資抗辯。並聲明：（一）原告之
    訴駁回。（二）如受不利判決，願供擔保請准免為假執行。
三、本院之判斷：
（一）按因故意或過失，不法侵害他人之權利者，負損害賠償責
      任。故意以背於善良風俗之方法，加損害於他人者亦同。
      違反保護他人之法律，致生損害於他人者，負賠償責任。
      但能證明其行為無過失者，不在此限。民法第184條定有
      明文。原告主張被告於前揭時、地，因前述過失，發生本
      件事故，造成原告受有系爭傷害，及系爭車輛受損之事實
      ，業據提出診斷證明書、醫療收據、維修估價單、薪資單
      、身體檢查證明等件為證（見附民卷第9頁至19頁）。被
      告則不爭執其過失行為及原告所受系爭傷害，但爭執系爭
      機車所受損害與本件事故有因果關係。查，依偵查卷內車
      損照片（見臺灣士林地方檢察署109年度偵字第14125號卷
      <下稱偵查卷>第67頁至79頁），系爭機車左右側有刮地痕
      及受損痕等，可認系爭機車確因本件事故受損，被告此部
      分抗辯尚非可採。依前開規定，被告即應就系爭傷害及系
      爭機車之損害負賠償責任。
（二）原告所受之損害金額：
    1.醫療費用1,520元部分：被告並不爭執，應予准許。
　　2.不能工作損失18,878元部分：原告主張其因系爭傷害休養
      期間2週不能工作，受有薪資損失等語。按民法第216條第
      1項所謂所受損害，即現存財產因損害事實之發生而被減
      少，屬於積極的損害。所謂所失利益，即新財產之取得，
      因損害事實之發生而受妨害，屬於消極的損害。關於侵權
      行為賠償損害之請求，以受有實際損害為要件。查，依原
      告提出三軍總醫院附設民眾診療服務處診斷證明書記載（
      見附民卷第9頁），原告因系爭傷害於109年1月22日至骨
      科就診，醫囑記載「宜休養二週」等語，尚無從認定原告
      業因系爭傷害而無法工作，況原告當時在環保局擔任清潔
      員，其如因未出勤而受有薪資損失，衡情應可申請取得相
      關憑證，然原告並未提出其薪資受損之證據，是原告此部
      分請求，不能准許。
　　3.減損勞動能力1,115,093元部分：原告主張其所受系爭傷
      害雖經治療，仍經常痠痛，日前更發現有甲狀腺功能亢奮
      及脊椎側彎等病症，而減損勞動能力10%，計算至65歲退
      休，減損勞動能力1,115,093元等語。按不法侵害他人身
      體、健康者，對於被害人因此喪失或減少勞動能力，應負
      損害賠償責任，民法第193條第1項定有明文。所謂喪失或
      減少勞動能力之損害，應係受害人自身喪失勞動能力而無
      法取得原依其能力在通常情形下可能取得收入之損害。而
      主張勞動能力喪失或減少者，應就其勞動能力確有喪失或
      減少，且其喪失或減少之結果與加害人之不法行為間有相
      當因果關係等節負舉證責任。查，原告自陳所受系爭傷害
      經治療後並無身體功能無法回復（見本院卷第58頁），則
      原告之系爭傷害已痊癒，即未受有減少勞動能力之損害，
      至於原告固再主張其於本件事故後經常痠痛，日前更發現
      有甲狀腺功能亢奮及脊椎側彎等病症，並提出博仁綜合醫
      院健康檢查體檢報告為佐（見附民卷第17頁至19頁），然
      上開檢查報告之檢查日期為109年6月18日，距離本件事故
      已將近5個月，且檢查報告所示之甲狀腺功能亢奮及脊椎
      側彎等病症，其成因為何尚有未明，無法遽認係因本件事
      故所致，亦難認有與本件事故有相當因果關係，故原告此
      部分請求，為無理由，不應准許。
    4.精神慰撫金30萬元部分：按不法侵害他人之身體、健康、
      名譽、自由、信用、隱私、貞操，或不法侵害其他人格法
      益而情節重大者，被害人雖非財產上之損害，亦得請求賠
      償相當之金額。民法第195條第1項前段定有明文。原告既
      因被告過失行為而受有系爭傷害，身體承受痛苦，休養期
      間應忍受生活不便，受有精神上損害，其依上開規定，請
      求被告賠償精神慰撫金，自屬有據。復按精神慰撫金核給
      之標準固與財產上損害不同，然非不可斟酌雙方身分資力
      與加害程度，及其他各種情形核定相當數額（最高法院51
      年台上字第223號判例要旨參照）。本院審酌原告從事清
      潔隊員工作，每月收入約35,000元，被告擔任清潔人員，
      每月收入約23,800元，及兩造109年度所得、財產等情，
      經兩造陳述及本院依職權查詢兩造之稅務電子閘門財產所
      得調件明細表在卷可稽（見本院卷第58頁至59頁、限制閱
      覽卷），及原告所受傷勢情形，認原告就其傷害得請求賠
      償精神上之損害在1萬元範圍內，應屬適當，為有理由，
      逾前開金額之請求，則屬過高，不應准許。
    5.系爭機車修復費用部分：原告主張系爭機車修復費用14,0
      00元，王德意業將其損害賠償請求權讓與原告等語，並提
      出訴外人極昇車業開立之估價單、債權讓與證明書等件為
      佐（見附民卷第13頁、本院卷第73頁）。按負損害賠償責
      任者，除法律另有規定或契約另有訂定外，應回復他方損
      害發生前之原狀。第一項情形，債權人得請求支付回復原
      狀所必要之費用，以代回復原狀。民法第213條第1項、第
      3項分別定有明文。其回復原狀如係以材料更換，既以新
      品替換舊品，計算材料零件之損害賠償數額時，應扣除折
      舊始屬合理。而依行政院所頒固定資產耐用年數表及固定
      資產折舊率之規定，機車之耐用年數為3年，依平均法每
      年折舊333/1000，參酌營利事業所得稅查核準則第95條第
      6項規定，固定資產提列折舊採用平均法或定率遞減法者
      ，以1年為計算單位，其使用未滿1年者，按實際使用月數
      相當於全年比例計算之，不滿1月者，以1月計。查，系爭
      機車為104年7月出廠（見本院卷第73頁），距案發時間10
      9年1月20日，已逾3年，是該車更換零件費用14,000元，
      僅得以殘價計算其回復原狀之必要費用為3,500元〔殘價＝
      取得成本÷（耐用年數＋1）即14,000÷（3＋1）＝3,500〕。
　　6.綜上，原告所受之損害應為15,020元（醫藥費用1,520元
      、慰撫金1萬元、系爭機車修復費用3,500元）。　
（三）再損害之發生或擴大，被害人與有過失者，法院得減輕賠
      償金額或免除之；前二項之規定，於被害人之代理人或使
      用人與有過失者，準用之。民法第217條第1項、第3項分
      別定有明文。被告抗辯原告亦有以時速70至80公里超速行
      駛之違規，是原告與有過失等語。經查，原告自陳其當時
      車速為時速70至80公里，有警察局道路交通事故談話紀錄
      表可佐（見偵查卷第52頁），又原告因於上開時、地未採
      取必要之安全措施及貿然以時速70至80公里超速行駛之疏
      失行為，致造成被告受傷，經臺灣士林地方檢察署檢察官
      起訴後，經本院刑事庭以110年度審交簡字第67號判決判
      處原告有期徒刑3個月乙節，有該判決在卷可佐（見本院
      卷第37頁至40頁），另臺北市車輛行車事故鑑定會鑑定意
      見書亦認定原告超速行駛為肇事次因（見偵查卷第41頁至
      43頁），是可認原告於上開時地確有超速行為，而於被告
      違規穿越道路時，原告因車速過快反應不及而發生碰撞。
      故原告之違規行為亦同為本件事故之原因。經審酌本件事
      故發生時雙方關係位置，事故發生各原因力之大小等，認
      原告就本件事故之發生應負擔40%過失責任。則原告僅得
      依被告之過失責任比例（60%）範圍為限，向被告請求賠
      償，是其得請求賠償之金額為9,012元（計算式：15,020×
      60%=9,012），逾此範圍之請求，則無理由。
（四）末按給付無確定期限者，債務人於債權人得請求給付時，
      經其催告而未為給付者，自受催告時起，負遲延責任，其
      經債權人起訴而送達訴狀，或依督促程式送達支付命令，
      或為其他相類之行為者，與催告有同一之效力。遲延之債
      務，以支付金錢為標的者，債權人得請求依法定利率計算
      之遲延利息。但約定利率較高者，仍從其約定利率。應付
      利息之債務，其利率未經約定，亦無法律可據者，週年利
      率為百分之五。民法第229條第2項、第233條第1項、第20
      3條亦分別著有明文。本件原告之請求為侵權行為損害賠
      償，屬給付無確定期限者，其經准許部分，併請求自起訴
      狀繕本送達翌日即110年4月10日（見附民卷第21頁）起至
      清償日止，按週年利率5%計算之利息，為有理由。　
四、從而，原告民法第184條及第195條第1項規定，請求被告給
    付9,012元及自110年4月10日起至清償日止，按週年利率5%
    計算之利息部分，為有理由，應予准許，逾此範圍之請求，
    則無理由，應予駁回。又兩造均陳明願供擔保請准宣告假執
    行及免為假執行。本件係適用簡易訴訟程序，所為被告敗訴
    部分，應依職權宣告假執行。原告之聲明，僅為促使本院依
    職權發動，自無庸為准許之諭知，另就被告聲明部分核無不
    合，爰酌定相當擔保金准許之。至原告敗訴部分，其假執行
    之聲請即失其依據，應併予駁回。
五、本件事證已臻明確，兩造其餘攻擊防禦方法及證據，經審酌
    後，認對於判決結果均無影響，爰不一一論述，併此敘明。
六、末按法院認附帶民事訴訟確係繁雜，非經長久時日不能終結
    其審判者，得以合議裁定移送該法院之民事庭；其因不足法
    定人數不能合議者，由院長裁定之；前項移送案件，免納裁
    判費，刑事訴訟法第504條第1項、第2項定有明文。本件係
    經本院刑事庭以裁定移送前來，依上揭法律規定，原免納裁
    判費，惟其請求系爭機車修復費用14,000元部分，非屬得以
    刑事附帶民事訴訟求償之範圍，本院乃以裁定命原告繳納1,
    000元第一審裁判費，且因原告該部分之請求，部分有理由
    ，部分無理由，爰併依民事訴訟法第79條規定，認定原告嗣
    後補繳之第一審裁判費，其中250元應由被告負擔，餘由原
    告負擔。
中　　華　　民　　國　　111 　年　　1 　　月　　10　　日
                  內湖簡易庭  法　官　林銘宏
本件為正本係照原本作成。　　　　　　　　　     
如不服本判決，應於送達後20日內，向本院提出上訴狀並表明上
訴理由，如於本判決宣示後送達前提起上訴者，應於判決送達後
20日內補提上訴理由書（須附繕本）。
中　　華　　民　　國　　111 　年　　1 　　月　　10　　日
                              書記官  許秋莉